【裁判字號】    94,訴,303
【裁判日期】    950831
【裁判案由】    返還不當得利
【裁判全文】
臺灣臺南地方法院民事判決               94年度訴字第303號
原      告  己○○
訴訟代理人  林永發律師
被      告  戊○○
訴訟代理人  蘇文奕律師
            陳郁芬律師
上列當事人間請求返還不當得利事件，經本院於民國九十五年八
月十八日最後言詞辯論終結，判決如下：
    主  文
被告應給付原告新台幣壹佰零捌萬壹仟柒佰伍拾元，及自民國九
十四年四月二十三日起至清償日止，按年息百分之五計算之利息
。
訴訟費用由被告負擔。
本判決於原告以新台幣參拾陸萬元供擔保後，得假執行。但被告
如於執行標的物拍賣或變賣終結前，以新台幣壹佰零捌萬壹仟柒
佰伍拾元為原告供擔保後，得免為假執行。
    事  實
甲、原告方面：
一、聲明：求為判決被告戊○○應給付原告新台幣（下同）
    1,081,750元，及自起訴狀繕本送達翌日起至清償日止，按
    年息百分之五計算之利息。並願供擔保請准宣告假執行。
二、陳述：
（一）坐落台南縣麻豆鎮○○段892地號，面積539平方公尺土地
      (下稱系爭892地號土地)係兩造與訴外人林良益、林良民
      、林良山所共有，應有部分原告二分之一，其餘共有人之
      應有部分各八分之一。系爭土地上搭建有房屋四間，被告
      戊○○分別出租予「日日商店陳朝福」，每月租金23,000
      元；「火雞肉飯」－每月租金5,000元；辛○○－每月租
      金14,000元；「統聯客運」－每月租金35,000元。租金均
      由戊○○收取，未給付給其他共有人。
（二）按民法第八百十八條所定各共有人按其應有部分，對於共
      有物之全部有使用收益之權。係指各共有人得就共有物全
      部，於無害他共有人之權利限度內，可按其應有部分行使
      用益權而言。故共有人如逾越其應有部分之範圍使用收益
      時，即係超越其權利範圍而為使用收益，其所受超過利益
      ，要難謂非不當得利，55年台上字第1949號判例可稽。
（三）本件被告所收之租金，依證人等陳述，計算如下：
    1.陳朝福部分：租期自91年2月10日起至93年5月10日止，共
      27個月，每月租金23,000元，共計收租金621,000元。
    2.庚○○部分：依證人所述，年付租金3,000元者付八年，
      付5,000元者付五年，以五年算，計付25,000元。
    3.辛○○部分：租期自93年1月1日至93年5月10日，每月租
      金14,000元，計有4個月，共計56,000元。
    4.統聯客運公司部分：租期自90年1月1日起至95年4月30日
      ，每月租金35,000元，算至95年5月1日計有60個月，共
      付租金2,100,000元。
      前揭陳朝福、辛○○承租部分，因有約一半房屋面積使用
      到相鄰893地號土地，其一半租金由893地號地主丁○○分
      得，因此被告就此二承租人所付租金，應減半計算。而統
      聯客運承租部分約有七分之一房屋面積使用到相鄰893地
      號土地，被告就統聯客運承租部分應返還原告其所得之七
      分之六。而原告共有系爭892地號土地，應有部分二分之
      一，被告自應給付上開收取租金之二分之一與原告。
（四）被告在另分割共有物事件一審法院審理時，對坐落系爭
      911地號土地上簡易搭蓋之小店舖並不否認為其所有並曾
      出租他人使用，該案勘驗現場時，該等簡易店舖大多關閉
      未使用，並非如證人丙○○於94年8月5日在鈞院所證係其
      母親所建造，而出租他人使用。
（五）另由911地號土地上簡易店舖現況相片七張可知，該等店
      舖建造形狀，參差高低不齊，有平房，有二層樓，顯非由
      同一人所建造，該等店舖係由各個前承租人分別、先後各
      自搭建使用，庭租後交給各出租人，並非證人丙○○所稱
      係其母親所建造。
（六）被告主張：「自日據時期以來，被告等之父林朝生即於系
      爭土地耕作，原告之父林英才則於系爭906地號土地耕作
      ，系爭906地號土地共有人之祖父林此則於系爭911地號土
      地耕作」一節，既非事實，亦乏證據，原告否認有此事實
      。按906地號土地共有人係丁○○與林來好（丙○○等四
      兄弟之母），原告之父林英才並非共有人，豈會在他人土
      地耕作而不耕作相鄰自己有持分之土地911地號土地之理
      ？原告之父迄原告均未曾在906地號土地耕作。
（七）911地號土地原搭蓋參差不一之鐵皮屋係前承租人（向被
      告承租土地）所分別搭蓋，遷讓後交由被告處分。故在原
      審履勘現場時空屋無人使用。迨93年起，由林來好之子丙○○、王水龍等出租他人經營便利商店，並未得原告同意
      ，擅自作主出租收取租金。其與丁○○共有之906地號土
      地則由丁○○自93年5月起出租與上好水果行，月租二萬
      五千元，丙○○兄弟應得二分之一即一萬二千五百元，六
      個月付一次即七萬五千元，三期計二十二萬五千元，丁○○持向丙○○兄弟欲分配給他們，「他們不收叫丁○○拿
      給原告，因為他們兄弟自93年起占用逾告與戊○○等共有
      之911地號土地之部份蓋鐵皮屋使用，故自93年5月起他們
      兄弟應得之906地號之租金要補償給原告」因此丁○○乃
      將該三期租金拿來給原告並稱：「暫將該丙○○兄弟應分
      得之906地號土地租金三期共二十二萬五千元交給你保管
      ，以後你們再去算帳」，原告礙於情面，而暫予保管。原
      告為避免無端之干擾及上訴人藉此抗辯有分管事實，乃於
      94年10月3日以存證信函第306號將該保管之租金款二十二
      萬五千元寄回丁○○收轉丙○○、王水龍、王佳春、王清
      河兄弟收受，有該存證信函附呈為證。按兩造共有911地
      號、892地號從無分管事實，更無分管約定，否則豈有兩
      筆土地皆由被告擅行占用？迨911地號無人承租時則又改
      稱911地號係原告使用而與丙○○兄弟之906地號土地交換
      使用，均無此事實。丙○○等出租便利商店及丁○○交給
      906地號土地租金均係在另案分割共有物事件起訴原審勘
      驗現場後，此等事實均在93年左右發生，適足證明本件兩
      造就系爭土地並無分管之事實。
（八）兩造就系爭兩筆土地在另案分割共有物事件中，被告亦主
      張「由伊等分管892地號，原告分管911地號，請求法院分
      割892地號土地整塊給伊」，然此為鈞院及台灣高等法院
      台南分院所不採，而判決兩筆共有第各分為二塊，由兩造
      就兩筆土地各分得二分之一，否定被告主張之分管事實，
      足見兩造就兩筆共有地並無892地號由被告等分管，911地
      號由原告分管之約定及事實，被告等就共有892地號土地
      分別搭蓋簡易房屋出租與陳朝福、辛○○、庚○○、統聯
      客運公司 (當停車場)，其所收租金5年來總額按原告應有
      部分二分之一返還不當得利金與原告。
三、證據：提出土地登記謄本、租賃契約書二份、相片七張、基
    地現況配置圖一份、台灣高等法院台南分院93年度上字第
    121號民事判決一件為證，並請求傳訊證人庚○○、陳朝福
    、辛○○、黃鼎翔、丁○○。
乙、被告方面：
一、聲明：駁回原告之訴，如受不利判決，並願供擔保請免宣告
    假執行。
二、陳述：
（一）按共有物分管之約定，不以訂立書面為要件，倘共有人間
      實際上劃定使用範圍，對各自占有管領之部分，互相容忍
      ，對於他共有人使用、收益，各自占有之土地，亦未干涉
      ，已歷有年所，即非不得認有默視分管契約之存在（最高
      法院83年度台上自第1377號判決參照）。又分管人就其分
      管部分有依分管契約使用收益管理之權，包括出租在內，
      分管土地之出租，毋庸得其他共有人之同意（王澤鑑著民
      法物權第268頁、謝在全著分別共有內部關係之理論與實
      務第95-96頁）。經查：
    1.被告與訴外人林良益、林良民、林良山等四人係兄弟，其
      等先父林朝生與原告之父林英才亦為兄弟，而林朝生、林
      英才二人與坐落台南縣麻豆鎮○○段906地號土地（下稱
      系爭906地號土地共有人之祖父林此，亦為兄弟關係。
    2.兩造共有之土地，除系爭土地外，尚有坐落台南縣麻豆鎮
      ○○段911地號土地（下稱系爭911地號土地)，自日據時
      期以來，被告等之父林朝生即於系爭土地耕作，原告之父
      林英才則於系爭906地號土地耕作，系爭906地號土地共有
      人之祖父林此則於系爭911地號土地耕作，近年來方於各
      自占有管領之土地搭蓋鐵皮屋出租他人，其中系爭906地
      號土地係由原告出租予訴外人甲○○經營「上好水果行」
      ，而系爭911地號土地則係由系爭906地號土地之共有人出
      租予乙○○經營「STOP便利店」。
（二）顯然，兩造之父及兩造對各自占有管領部分，互相容忍，
      對於他共有人使用、收益各自占有之土地，亦未予干涉，
      業已達數十年之久，自應認兩造間有默示分管契約之存在
      。則被告等就所分管之系爭土地應有出租之權利，此出租
      之行為自難認係屬不當得利，故原告本於不當得利之法則
      提起本件訴訟，應屬無理由。
（三）雖然台灣高等法院93年上字第121號判決認兩造間並無默
      示分管契約存在，僅屬權利之怠於行使云云，惟此法律上
      見解顯與首揭最高法院判決意旨不符。尤其，本件若認兩
      造間並未成立默示分管契約，豈非被告等尚須對丙○○兄
      弟姊妹就911地號土地請求返還相當於租金之不當得利，
      丙○○兄弟姊妹則須對原告就906地號土地請求反還相當
      於租金之不當得利，此豈非徒增法律關係之複雜化，致令
      後代子孫迭生訟章，更使兩造先人分管之原意遭曲解。
三、證據：提出土地登記謄本二份、現場草圖一紙、戶籍謄本、
    繼承系統表各一份為證，並聲請訊問證人甲○○、乙○○、
    陳育德、丙○○。
    理  由
甲、程序方面：
    按訴狀送達後，原告不得將原訴變更或追加他訴，但擴張或
    減縮應受判決事項之聲明者，不在此限，民事訴訟法第255
    條第1項第3款定有明文。本件原告原起訴請求被告及訴外人
    林良益、林良民、林良山等人共同給付5,100,000元，及自
    起訴狀繕本送達之翌日起至清償日止之法定遲延利息，嗣於
    訴訟進行中，聲明林良山之繼承人林芝羽、林彥汝、林庭儀
    、王月美等人承受訴訟，嗣又於95年7月24日撤回對於林芝
    羽、林彥汝、林庭儀、王月美、林良益、林良民等人之請求
    ，並減縮聲明為被告戊○○應給付原告1,081,750元，及自
    起訴狀繕本送達之翌日起至清償日止之法定遲延利息，核與
    上開民事訴訟法之規定並無不合，應予准許。
乙、得心證之理由：
一、原告起訴主張：系爭坐落台南縣麻豆鎮○○段892地號，面
    積539平方公尺土地係兩造與訴外人林良益、林良民、林良
    山所共有，應有部分原告二分之一，其餘共有人之應有部分
    各八分之一。系爭土地上搭建有房屋四間，被告戊○○分別
    出租予下列之人：(一)「日日商店陳朝福」：租期自91年2月
    10日起至93年5月10日止，共27個月，每月租金23,000元，
    共計收租金621,000元。(二)庚○○：租期達五年以上，每年
    5,000元，以5年算，計付25,000元。(三)辛○○：租期自93
    年1月1日至93年5月10日，每月租金14,000元，計有4個月，
    共計56,000元。(四)統聯客運公司部分：租期自90年1月1日起
    至95年4月30日，每月租金35,000元，算至95年5月1日計有
    60個月，共付租金2,100,000元。前揭陳朝福、辛○○承租
    部分，因有約一半房屋面積使用到相鄰893地號土地，其一
    半租金由893地號地主丁○○分得，因此被告就此二承租人
    所付租金，應減半計算。而統聯客運承租部分約有七分之一
    房屋面積使用到相鄰893地號土地，被告就統聯客運承租部
    分應返還原告其所得之七分之六。而原告共有系爭892地號
    土地，應有部分二分之一，被告自應給付上開收取租金之二
    分之一與原告。為此，本於不當得利之法律關係提起本訴，
    請求被告給付原告1,081,750元，及自起訴狀繕本送達翌日
    起至清償日止，按年息百分之五計算之利息。並願供擔保請
    准宣告假執行。
二、被告則以：(一)被告與訴外人林良益、林良民、林良山等四人
    係兄弟，其等之父林朝生與原告之父林英才亦為兄弟，而林
    朝生、林英才二人與系爭906地號土地共有人之祖父林此，
    亦為兄弟關係。兩造共有之土地，除系爭土地外，尚有系爭
    911地號土地，自日據時期以來，被告等之父林朝生即於系
    爭土地耕作，原告之父林英才則於系爭906地號土地耕作，
    系爭906地號土地共有人之祖父林此則於系爭911地號土地耕
    作，近年來方於各自占有管領之土地搭蓋鐵皮屋出租他人，
    其中系爭906地號土地係由原告出租予訴外人甲○○經營「
    上好水果行」，而系爭911地號土地則係由系爭906地號土地
    之共有人出租予乙○○經營「STOP便利店」。顯然，兩造之
    父及兩造對各自占有管領部分，互相容忍，對於他共有人使
    用、收益各自占有之土地，亦未予干涉，業已達數十年之久
    ，自應認兩造間有默示分管契約之存在。則被告等就所分管
    之系爭土地應有出租之權利，此出租之行為自難認係屬不當
    得利，故原告本於不當得利之法則提起本件訴訟，應屬無理
    由等語，資為抗辯。
三、本件經依民事訴訟法第270條之1第1項第3款規定，整理並協
    議兩造不爭執事項暨簡化爭點為：
（一）兩造不爭執事項：
    1.坐落台南縣麻豆鎮○○段892地號面積五三九平方公尺土
      地係兩造所共有，應有部分原告二分之一，被告戊○○、
      及訴外人林良益、林良民等人應有部分各八分之一。訴外
      人林芝羽、林彥汝、林庭儀、王月美之被繼承人林良山之
      應有部分八分之一。林良山已於94年6月24 日死亡。
    2.在系爭土地上搭建有房屋四間，被告戊○○分別租給日日
      商店陳朝福，每月租金新台幣二萬三千元；火雞肉飯每月
      租金五千元；辛○○每月租金是壹萬四千元；統聯客運每
      月租金是三萬五千元。租金均由戊○○收取，未給付給其
      他共有人。以上四間房屋其中辛○○及陳朝福租用部分佔
      用893地號土地之比例約一半，其中統聯客運租用部分占
      有893地號土地之比例約七分之一，辛○○及陳朝福之租
      金自93年5月以後就由訴外人丁○○收取。
（二）兩造爭執事項：
    1.兩造共有系爭892地號及911地號土地有無分管協議即892
      地號由被告與其他共有人分管，911地號由原告分管？
    2.倘若兩造間未成立分管契約，應返還原告五年來之不當得
      利若干？
四、茲就兩造之爭點，析述本院得心證之理由如下：
（一）關於兩造共有系爭892地號及911地號土地有無分管協議即
      892地號由被告與其他共有人分管，911地號由原告分管部
      分：
    1.按當事人主張有利於己之事實者，就其事實有舉證之責任
      ，民事訴訟法第277條有明文之規定。本件被告抗辯：兩
      造就共有系爭892地號及911地號土地有分管協議存在云云
      ，既為原告所否認，則被告自應舉證證明有分管協議存在
      之事實。
    2.被告雖抗辯兩造與訴外人王水龍、王佳春、王清河間，就
      系爭892地號土地及911、906地號土地間有分管協議云云
      ，然查系爭906地號土地係由訴外人丁○○、丙○○、王
      水龍、王佳春、王清河等人所共有，系爭911地號土地之
      共有人則為戊○○、林良益、林良民、林良山，與系爭
      892地號土地之共有人為兩造及訴外人林良益、林良民、
      林良山等人，共有人均不相同，有原告提出系爭892、911
      、906地號土地登記謄本附卷足參，雖證人丙○○到場雖
      證稱：「、己○○與我母親同輩，己○○的父親與我祖父
      林此是兄弟關係。戊○○四兄弟的父親與我祖父也是兄弟
      。」、「王水龍、王佳春、王清河是我弟弟。丁○○的父
      親林榮華與我祖父是兄弟。」、「（麻豆鎮○○路上有一
      間便利商店）是我兄弟王水龍、王佳春、王清河與我四人
      出租」、「（店面鐵厝）是我母親林來好搭的」、「（便
      利超商隔壁的上好水果行）是林英才與己○○搭的」、「
      （你母親搭的鐵厝的土地登記所有權人是兩造的土地上，
      而林英才搭的鐵厝卻在你們兄弟的土地上，原因為何？）
      自從我小時候，就是這樣。我們就在這土地上耕種，後來
      才搭鐵厝。隔壁土地原來也是耕地。後來就各自搭建房屋
      。」、「（戊○○四兄弟是在何土地上耕種？何時？）在
      對面土地上。從我懂事開始，他們就在上面耕種。」等語
      （見94年8月5日言詞辯論筆錄）；證人甲○○亦證稱：「
      （麻豆鎮○○路上上好水果行）是我經營的」、「（經營
      ）應有十一、二年了。」、「我經營時  已經有加油站，
      加油站蓋好先有一位婦人去承租。」、「  一開始經營是
      向丁○○承租」、「租金一開始是林英才來收取，後來是
      己○○來收取。93年5月1日再改租約之後是丁○○來收取
      。」等語；另證人陳育德證述：「（麻豆鎮○○路上ＳＴ
      ＯＰ便利店是否何人承租？）王水龍」、「今年一月一日
      開始承租」、「不知道便利店土地所有權人是何人。」、
      「（為何向王水龍承租？）店的外面有貼租讓廣告。上面
      有寫聯絡人的電話。我是打電話接洽。」等語（均見94年
      5月16日言詞辯論筆錄），惟上開證人證詞僅足證明系爭
      892地號土地由被告出租予訴外人陳朝福、庚○○、辛○○、統聯客運公司等；同段906地號土地，則由原告出租
      予甲○○經營「上好水果行」；而911地號土地則係由王
      水龍出租他人經營「ＳＴＯＰ便利店」使用，而此亦僅能
      證明「系爭土地與毗鄰之同段893、906地號等筆土地，其
      占用之人與土地登記之名義人不盡相符」而已，並未能證
      明各人間確有分管契約存在。
    3.至於被告所舉證人王清河於台灣高等法院台南分院院93年
      9月1日準備程序證稱：「892、893、911、906四筆土地都
      是祖先留下來的，我祖父兄弟分，因以前的人都沒有去登
      記。我祖先分911這塊土地，所以我母親才會在土地上搭
      房子。」「是祖先分的，我們在911耕種，己○○在906耕
      種。」云云，惟與被告主張911地號土地原是被告之父耕
      作之情節不符，且證人王清河之證詞亦未能證明兩造或該
      四筆土地之所有權人有分管約定存在之事實。
    4.復參以證人丁○○於本院92年度重訴字第305號請求分割
      共有物事件93年4月1日言詞辯論期日證稱：其893地號土
      地由戊○○占用多年，都沒有繳納稅捐，所以希望讓原告
      （即本件原告）使用等語。另證人甲○○於94年5月16日
      言詞辯論期日證稱：伊在906地號土地上開設上好水果行
      已有十一、二年，一一開始是向丁○○承租，租金開始是
      林英才來收取，後來是己○○來收，93年5月改租約之後
      是丁○○來收租云云；證人庚○○於同一期日證稱：伊向
      戊○○承租892地號上之房屋，已租了約十三年，租金都
      是交給戊○○等語；證人陳育德則證稱：911地號土地上
      之「ＳＴＯＰ便利店」是伊於94年1月1日向王水龍承租等
      語；證人丙○○（王水龍之胞兄）於本院94年8月5日言詞
      辯論期日證稱：「ＳＴＯＰ便利店」係其兄弟出租的，店
      面鐵厝是其母親林來好搭建的，906地號的上好水果行的
      鐵庴是林英才與己○○搭建的，自其小時候就在911地號
      上耕種，後來才搭鐵庴，至少二、三十年以上等語；證人
      陳朝福於本院94年4月22日言詞辯論期日證稱：伊是從90
      年或91年農曆1月1日開業，向戊○○承租892地號，我隔
      壁是統聯客運，在我之前就已經承租了等語；證人辛○○
      於94年7月11日言詞辯論期日證稱：伊於93年1月1日開始
      向戊○○承租土地〈指893地號〉，租金交給戊○○，93
      年5月起租金交給丁○○，因為丁○○說這土地他們兄弟
      有糾紛，我有問過戊○○，他也同意等語；證人丁○○於
      同一期日則證稱：892、893地號土地相連，有租給陳朝福
      、辛○○，收的租金有分給各共有人云云。益見兩造與訴
      外人丙○○兄弟、丁○○間，就892、911、893、906地號
      等四筆土地占用情形混亂，並未有分管之協議存在。
    5.至於上開各人對於他共有人或訴外人占用土地，未予干涉
      已數十年之久，僅屬權利怠於行使，並不能因此即可認兩
      造間有默示分管契約之存在。
    6.綜上，原告主張兩造就系爭土地並未有分管契約存在等語
      ，應屬可採。
（二）關於被告應返還原告五年來之不當得利若干部分：
    1.按民法第八百十八條所定各共有人按其應有部分，對於共
      有物之全部有使用收益之權。係指各共有人得就共有物全
      部，於無害他共有人之權利限度內，可按其應有部分行使
      用益權而言。故共有人如逾越其應有部分之範圍使用收益
      時，即係超越其權利範圍而為使用收益，其所受超過利益
      ，要難謂非不當得利（最高法院55年台上字第1949號判例
      意旨參照）。本件被告抗辯與原告間就系爭892地號土地
      有分管協議云云，既不足採，則原告請求被告給付近五年
      來收取之租金之不當得利，即屬有據。
    2.依兩造協議簡化爭點所得不爭執事項，及原告主張請求之
      被告收取租金期間，整理被告收取租金利益如后：
      (1)承租人「日日商店陳朝福」部分：租期自91年2月10日
        起至93年5月10日止，共27個月，每月租金23,000元，
        共計收租金621,000元。其中承租範圍因包含同段893
        地號土地，承租人使用系爭892地號土地面積約占承租
        範圍之一半，為兩造所不爭執，則被告此部分使用系爭
        892地號土地所得之利益應為310,500元，其中應分予原
        告之利益為155,250元。
      (2)承租人庚○○部分：租期達五年以上，每年5,000元，
        以5年算，計付25,000元，其中應分予原告之利益為
        12,500元。
      (3)承租人辛○○部分：租期自93年1月1日至93年5月10日
        ，每月租金14,000元，計有4個月，共計56,000元。惟
        承租人承租範圍尚包含同段893地號土地，承租人使用
        系爭892地號土地面積約占承租範圍之一半，為兩造所
        不爭執，則被告此部分使用系爭892地號土地所得之利
        益應為28,000元，其中應分予原告之利益為14,000元。
      (4)承租人「統聯客運公司」部分：租期自90年1月1日起
        至95年4月30日，每月租金35,000元，算至95年5月1日
        計有60個月，共付租金2,100,000元。惟承租人承租範
        圍尚包含同段893地號土地，承租人使用系爭892地號土
        地面積約占承租範圍之七分之六，為兩造所不爭執，則
        被告此部分使用系爭892地號土地所得之利益應為
        1,800,000 元，其中應分予原告之利益為900,000元。
    3.綜上，本件被告因未得原告同意使用系爭892地號土地所
      得之不當得利共計1,081,750元（155,250+12,500+14,
      000+900,000=1,081,750元）。
五、末按給付有確定期限者，債務人自期限屆滿時起，負遲延責
    任。給付無確定期限者，債務人於債權人得請求給付時，經
    其催告而未為給付，自受催告時起，負遲延責任。其經債權
    人起訴而送達訴狀，或依督促程序送達支付命令，或為其他
    相類之行為者，與催告有同一之效力；民法第二百二十九條
    第一、二項分別定有明文。又遲延之債務，以支付金錢為標
    的者，債權人得請求依法定利率計算之遲延利息。但約定利
    率較高者，仍從其約定利率；而應付利息之債務，其利率未
    經約定，亦無法律可據者，週年利率為百分之五；亦為同法
    第二百三十三條第一項及第二百零三條所明定。查本件原告
    請求被告應賠償之前開金額，並未定有給付之期限，則原告
    請求自民事起訴狀繕本送達被告之翌日起，按週年利率百分
    之五計算之利息，並無不合。而本件起訴狀寄送於被告時，
    雖經郵務士註明「查無此址」而遭退回，惟被告委任有訴訟
    代理人，經訴訟代理人於94年4月22日到場進行辯論時，原
    告又再度重申本件請求之聲明，有該次言詞辯論筆錄可稽，
    據此，原告請求自該次言詞辯論之翌日即94年4月23日起算
    利息，自應准許。
六、從而，原告本於不當得利之法律關係，請求被告給付原告
    1,081,750元，及自起訴狀繕本送達之翌日即94年4月23日起
    至清償日止，按年息百分之五計算之利息，為有理由，應予
    准許。
七、兩造陳明願供擔保請為宣告假執行或免為假執行，經核均與
    規定相符，爰分別酌定相當之擔保金額予以宣告。
八、結論：原告之訴為有理由，依民事訴訟法第78條、第390條
    第2項、第392條第2項、第3項，判決如主文。
中    華    民    國    95    年    8    月    31    日
                  民事第二庭    法  官  李杭倫
以上正本係照原本作成
如對本判決上訴，須於判決送達後20日內向本院提出上訴狀
中    華    民    國    95    年    8    月    31    日
                                書記官  汪維屏


司法院資訊處製作；財團法人民間司法改革基金會備份。
